臺北高等行政法院判決　　　　　　　　　　　　　　　九十二年度訴字第七八五號
　　　　　　　　　　　　　　　.
　　原　　　告　甲○
　　訴訟代理人　乙○○
　　被　　　告　財政部臺北市國稅局
　　代　表　人　張盛和（局長）
　　訴訟代理人　丙○○
右當事人間因綜合所得稅事件，原告不服財政部中華民國九十二年一月三十日台財訴
字第０九一００六五九０四號訴願決定，提起行政訴訟。本院判決如左：
　　主　　　文
原告之訴駁回。
訴訟費用由原告負擔。
　　事  　　實
一、事實概要：原告八十五年度綜合所得稅結算申報，涉嫌漏報營利、利息、其他所
    得計新台幣（下同）三、六三八、０七九元，按經被告查獲，核定短漏所得稅額
    一、三０五、一八三元，併課原告當年度綜合所得稅，除補徵稅額外，並按所漏
    稅額一、三０五、一八三元處以０．二倍之罰鍰計二六一、０００元（計至百元
    止）。原告不服，申經復查結果，獲准追減營利所得一、００七、八八０元，變
    更核定綜合所得總額為一四、五三八、一八八元，淨額為一三、七０八、０二六
    元，其餘未獲准變更。原告就營利所得九０、０００元部分仍表不服，提起訴願
    ，亦遭決定駁回，遂向本院提起行政訴訟。
二、兩造聲明：
　(一)原告聲明：
    1.訴願決定、復查決定及原處分均撤銷。
    2.訴訟費用由被告負擔。
　(二)被告聲明：
　　1.駁回原告之訴。
　　2.訴訟費用由原告負擔。
三、兩造爭點：被告以系爭華碩電腦股份有限公司（以下簡稱華碩公司）之股票股利
              係屬緩課股票，乃於轉讓之系爭八十五年度予以核定營利所得後併課
              綜合所得稅，是否於法有據？
　(一)原告主張之理由：
    按原告八十四年度領取之華碩公司股票股利金額一、００七、八八０元一筆，應
    歸屬於八十五年度所得，對於被告錯課於八十四年度，雖無異議，惟八十四年度
    加徵之利息及罰鍰應計息退還。又當年度一筆緩課股票轉讓所得申報憑單，因「
    所得申報金額」欄位記載為零元，惟被告確核定為九０、０００元，應查證並說
    明。另罰鍰部分，因地址誤填而未收到扣繳憑單部分，應免視為漏報。再本件被
    告事隔二年方作出處分，卻又要原告負擔百分之五利率利息，對原告顯不公平，
    亦未盡到告知義務。
  (二)被告答辯之理由：
　　1.本稅部分：
　　　按「個人之綜合所得總額，以其全年左列各類所得合併計算之：第一類：營
        利所得：公司股東所分配之股利．．．」、「公司以其未分配盈餘增資供左
        列之用者，其股東因而取得之新發行記名股票，免予計入該股東當年度綜合
        所得額；其股東為營利事業者，免予計入當年度營利事業所得額課稅。但此
        類股票於轉讓、贈與或作為遺產分配時，面額部分應作為轉讓、贈與或遺產
        分配時所屬年度之所得，申報課稅至實際轉讓價格或贈與、遺產分配時之時
        價如低於面額時，以實際轉讓價格或贈與、遺產分配之時價申報：．．．」
        ，分別為行為時所得稅法第十四條第一項第一類及促進產業升級條例第十六
        條第一款所明定。
      本件被告依查得扣繳資料，核定原告取自華碩公司之營利所得九０、０００
        元（核定通知書序號6061項），併課原告當年度綜合所得稅。
      原告主張，系爭營利所得九０、０００元，因緩課股票轉讓所得申報憑單（
        股票編號：85ND061669；85ND000000－000000；85ND000000－000000）之「
        所得申報金額」欄位記載為零元，應認定所得額為零元等情。經查原告於八
        十五年十二月六日轉讓所持有華碩公司配發之緩課股票共計九、０００股，
        有緩課股票轉讓所得申報憑單附卷可稽，又華碩公司股票當日收盤價為二八
        三元，高於面額，按首揭規定，即應由原告以面額部分作為轉讓時所屬年度
        之所得申報課稅，是被告核定系爭營利所得為九０、０００元（9,000股×
        $10=90,000），並無不合。
    2.罰鍰部分：
    　按「納稅義務人已依本法規定辦理結算申報，但對依本法規定應申報課稅之
    　　所得有漏報或短報情事者，處以所漏稅額兩倍以下之罰鍰。」為所得稅法第
    　　一百十條第一項所明定。又「．．．但應受行政罰之行為，僅須違反禁止規
    　　定或作為義務，而不以發生損害或危險為其要件者，推定為有過失，於行為
    　　人不能舉證證明自己無過失時，即應受處罰。．．．」，司法院釋字第二七
    　　五號解釋可資參照。
      本件原告於辦理八十五年度綜合所得稅結算申報時，漏報營利、利息、其他
        所得二十八筆共計三、六三八、０七九元，案經被告查獲，被告以原告漏報
        前述所得，短漏所得稅額一、三０五、一八三元，遂依首揭規定按漏稅額處
        以０．二倍之罰鍰為二六一、０００元（1,305,183×0.2=261,036，計至百
        元止）。
      查被告以原告漏報其本人及其配偶營利、利息及其他所得（應罰所得額）二
        十八筆共計三、六三八、０七九元，短漏所得稅額一、三０五、一八三元，
        遂依法按漏稅額處０．二倍罰鍰計二六一、０００元。嗣被告以原告自行申
        報取得華碩公司發行之緩課股票金額一、００七、八八０元，因辦理放棄緩
        課，被告依法核課所得所屬年度（八十四年度）之所得稅，原誤歸為本年度
        （八十五年度）之營利所得一、００七、八八０元，准予註銷，惟此註銷之
        營利所得，原告於申報八十五年度綜合所得稅時已自行申報，其非屬漏報所
        得範圍，亦即未包含於前述漏報所得總額中，是註銷營利所得一、００七、
        八八０元，原漏報所得總額並未變更，重行核算之漏稅額仍為一、三０五、
        一八三元，被告依法按漏稅額處０．二倍罰鍰計二六一、０００元，並無違
        誤。
      原告主張，其中系爭營利所得九０、０００元，因緩課股票轉讓所得申報憑
        單之「所得申報金額」欄位記載為零元，應認定所得額為零元等情。經查原
        告八十五年度轉讓所持有華碩公司配發之緩課股票共計九、０００股，有緩
        課股票轉讓所得申報憑單附卷可稽，又華碩公司股票當日收盤價為二八三元
        ，按首揭規定，即應由原告以面額部分作為轉讓時所屬年度之所得申報課稅
        ；又扣繳憑單非申報所得之唯一憑據，原告實際轉讓價格若非零元，該扣繳
        憑單之「轉讓單價」欄位卻記載為零元，原告應可向原扣繳單位查詢，尚不
        能以該扣繳憑單填載錯誤而免其申報義務。是其既有該項所得而漏未申報，
        縱非故意，仍難卸免其過失漏報之責，參照司法院釋字第二七五號解釋意旨
        ，自仍應受處罰，是被告按漏稅額處以０．二倍之罰鍰，亦無不合。
    3.原告請求損害賠償部分，按「公務員因故意違背對於第三人應執行之職務，致
      第三人受損害者，負賠償責任。其因過失者，以被害人不能依他項方法受賠償
      時為限，負其責任。前項情形，如被害人得依法律上之救濟方法，除去其損害
      ，而因故意或過失不為之者，公務員不負賠償責任。」，為民法第一百八十六
      條所明定。又「稅捐稽徵機關對有關復查之申請，應於接到申請書後二個月內
      復查決定，並作成決定書，通知納稅義務人。前項期間屆滿後，稅捐稽徵機關
      仍未作成決定者，納稅義務人得逕行提起訴願。」，復為稅捐稽徵法第三十五
      條第四項、第五項所明定。原告主張被告遲延作成復查決定，受有損害，請求
      賠償一節，查稅捐稽徵法第三十五條第四項所定復查期間，僅係訓示規定，尚
      非強行規定，被告縱未依該條規定於二個月內作成復查決定，並無違法，且同
      條第五項亦規定前項期間屆滿後，稅捐稽徵機關仍未作成決定者，納稅義務人
      得逕行提起訴願，以資救濟，是本件原告捨此救濟方法而不為，被告自不須負
      賠償責任。
    4.又原告不服財政部訴願審議委員會拒絕其到場陳述意見及言詞辯論一節，查「
      訴願就書面審查決定之。」、「原告或參加人請求陳述意見而有正當理由者，
      應予到達指定處所陳述意見之機會。」，亦為訴願法第六十三條第一項及第三
      項所明定。本件業經財政部訴願審議委員會依職權審酌後，認定本件違章事證
      明確，原告所請尚無正當理由，是本件於訴願階段尚非不得拒絕原告到場陳述
      意見及言詞辯論，訴願決定自無違法可言。
    5.至原告主張行政救濟利息規定悖離現實，應予修正一節。按「研商『稅捐稽徵
      法行政救濟及強制執行法令規定與實務疑義相關事宜會議』決議討論事項一、
      3.為疏減訟源避免納稅義務人對未確定行政救濟加計息提起行政救濟，有何補
      救之道？決議：可於復查決定依稅捐稽徵法施行細則第十二條規定加計利息填
      發之繳款書上，加註條件，註明『納稅義務人如對復查決定應納稅額不服，提
      起訴願時，該利息部分之處分不生效力』。俾免納稅義務人對利息部分另案提
      起行政救濟。」，為財政部八十八年六月二十八日台財稅第八八一九二三九二
      ０號函附會商結論所明釋。原告對本稅之復查決定不服，已循序提起訴願、行
      政訴訟，依被告發單補徵之核定稅額繳款書註記，該行政救濟利息部分之處分
      不生效力，原告尚無訴之利益，併予陳明。
　　理  　　由
一、按「公司以其未分配盈餘增資供左列之用者，其股東因而取得之新發行記名股票
    ，免予計入該股東當年度綜合所得額；其股東為營利事業者，免予計入當年度營
    利事業所得額課稅。但此類股東於轉讓、贈與或作為遺產分配時，面額部分應作
    為轉讓、贈與或遺產分配時所屬年度之所得，申報課稅。至實際轉讓價格或贈與
    遺產分配時之時價，如低於面額時，以實際轉讓價格或贈與、遺產分配之時價申
    報。」，為八十八年十二月三十一日修正前促進產業升級條例第十六條第一款所
    規定。又按「個人之綜合所得總額，以其全年左列各類所得合併計算之：第一類
    ：營利所得：公司股東所獲分配之股利總額、合作社社員所獲分配之盈餘總額、
    合夥組織營利事業之合夥人每年度應分配之盈餘總額、獨資資本主每年自其獨資
    經營事業所得之盈餘總額及個人一時貿易之盈餘皆屬之。」、「納稅義務人已依
    本法規定辦理結算申報，但對依本法規定應申報課稅之所得有漏報或短報情事者
    ，處以所漏稅額兩倍以下之罰鍰。」，行為時所得稅法第十四條第一項第一類及
    第一百十條第一項亦分別定有明文。
二、本件原告八十五年度綜合所得稅結算申報，漏未申報其於八十五年十二月六日轉
    讓華碩公司緩課股票九、０００股，有原告八十五年度綜合所得稅結算申報書、
    華碩公司緩課股票轉讓所得申報憑單暨華碩公司股務代理人大華證券股份有限公
    司八十八年十一月二十九日（八八）華證（股代）字第四四六四號函等影本附於
    原處分卷可稽，自堪信為真正。原告對其於系爭八十五年度確有出售華碩公司緩
    課股票九、０００股之事實雖不爭執，惟主張申報憑單上所得申報金額欄係記載
    為零元，故無漏報所得可言，且其未收到扣繳憑單等語。然查原告既取得股票股
    利在先，本知有該股票股利所得，嗣於處分股票之際，即具有依法申報之義務，
    被告並無個別告知之義務，依促進產業升級條例第十六條第一款規定，自應於轉
    讓年度依法核課，原告所稱申報憑單上所得申報金額欄係記載為零元云云，乃係
    誤解，且亦無解於其漏報所得違章之成立。況扣繳憑單等固為申報稅款之依據，
    然並非所得之唯一憑據，本與原告有系爭所得即依法負有申報義務分屬二事，自
    不能以未收到緩課扣繳憑單及股利憑單等而免除其申報所得之義務。至行政處分
    及復查決定等作成之時間規定乃訓示規定，與原告具有依法申報納稅之義務係屬
    二事，原告自不得執為免罰之依據，併此敘明。故被告以華碩公司股票八十五年
    十二月六日收盤價為二八三元，係高於面額十元，而以面額計算系爭營利所得為
    九０、０００元，據以認原告有收受該營利所得之事實，原告既有該所得，即應
    予列入該年度綜合所得，卻漏未申報，自有漏報所得之違章，即非無據。從而被
    告認原告未列報系爭所得，而如數增列所得額，予以合併核定綜合所得總額及淨
    額，並發單補徵稅額，再科處罰鍰，揆諸首揭法條規定，並無違誤，訴願決定予
    以維持，亦無不合，原告之訴難認有理由，自應予以駁回。
據上論結，本件原告之訴為無理由，爰依行政訴訟法第九十八條第三項前段，判決如
主文。
中　　　華　　　民　　　國　　九十三　　年　　　四　　　月　　  一  　　日
                     臺  北  高  等  行  政  法  院  第 三 庭
                                         審  判  長  法  　官　鄭忠仁
                                                  　 法  　官　侯東昇
                                                   　法  　官　林育如
右為正本係照原本作成。
如不服本判決，應於送達後二十日內，向本院提出上訴狀並表明上訴理由，如於本判
決宣示後送達前提起上訴者，應於判決送達後二十日內補提上訴理由書（須按他造人
數附繕本）。
中　　　華　　　民　　　國　　九十三　　年　　　四　　　月　　  一  　　日
　　　　　　　　　　　　　　　　　　　　             書 記 官　林惠堉
